【裁判字號】    96,訴,3356
【裁判日期】    970430
【裁判案由】    損害賠償
【裁判全文】
臺灣臺中地方法院民事判決           96年度訴字第3356號
原      告  發統企業股份有限公司
法定代理人  丁○○
訴訟代理人  陳修仁律師
被      告  丙○○       國民.
            乙○○       國民.
            甲○○       國民.
上列當事人間請求損害賠償等事件，本院於民國97年4月17日言
詞辯論終結，判決如下：
    主    文
被告應連帶給付原告新台幣壹佰柒拾伍萬元，及自民國九十六年
十二月二十九日起至清償日止，按年息百分之五計算之利息。
訴訟費用新台幣壹萬捌仟參佰貳拾伍元由被告連帶負擔。
本判決對於被告丙○○得假執行；於原告以新台幣伍拾玖萬元為
被告乙○○、甲○○供擔保後，得假執行。
    事實及理由
壹、程序方面：
一、被告乙○○、甲○○經合法通知，未於言詞辯論期日到場，
    核無民事訴訟法第386條所列各款情形，爰依原告之聲請，
    就該部分由其一造辯論而為判決。
二、按訴狀送達後，原告不得將原訴變更或追加他訴，但擴張或
    減縮應受判決事項之聲明者，不在此限，民事訴訟法第255
    條第1項第3款定有明文。原告起訴原聲明請求被告連帶給付
    新台幣（下同）1,750,000元，及自起訴狀繕本送達翌日起
    至清償日止，按年息5%計算之利息。嗣於訴訟進行中，就利
    息之請求部分，減縮為自起訴狀繕本最後送達被告翌日起算
    ，乃屬減縮應受判決事項之聲明，核與上開規定並無不符，
    為法之所許。
貳、實體方面：
一、原告主張：被告丙○○原受雇於原告公司擔任業務員，竟於
    民國（下同）96年6月間，利用職務之便，侵占代原告向客
    戶所收貨款1, 754,650元，嗣於96年7月2日原告公司發現後
    ，經原告向被告丙○○催討之結果，被告丙○○除於96年7
    月6日返還部分貨款外，另於96年8月5日與原告訂立協議書
    ，除確認被告丙○○侵占之貨款金額外，並協議由被告丙○○於同日開立12紙本票、面額金額共1,750,000元交付原告
    ，以分期償還所侵占款項，且約定若有一期未給付，則視為
    全部到期，惟本票屆期後竟未獲付款；而被告乙○○、甲○○分別於94年11月8日與原告簽訂人事保證契約書，約定被
    告乙○○、甲○○應就被告丙○○於受雇原告期間因職務上
    之行為而應對原告負損害賠償責任時，負連帶賠償之責任，
    被告丙○○既因執行業務而侵占原告之貨款，致原告受有損
    害而應對原告負損害賠償責任，則依原告與被告乙○○、甲○○間之人事保證契約之約定，被告乙○○、甲○○自應負
    連帶賠償責任，爰依侵權行為之法律關係訴請被告丙○○、
    依保證契約之法律關係訴請被告乙○○及甲○○連帶賠償損
    害等語。並聲明：(1)被告應連帶給付原告1,750, 000元，及
    自起訴狀繕本最後送達被告翌日起至清償日止，按年息百分
    之5計算之利息。(2)原告願供擔保，請准宣告假執行。
二、被告乙○○、甲○○未於言詞辯論期日到場，亦未提出書狀
    作何聲明或陳述。被告丙○○則以：同意原告之請求，惟被
    告丙○○先前與原告協議1期償還15萬元，但目前工作收入
    不足，僅能先清償4、5萬元，另原告有誠信保險，且96年7
    月被告亦曾委託同事幫被告代收客戶貨款3萬元繳還公司，
    但原告公司未將3萬元扣抵掉被告侵占之款項等語。
三、法院之判斷：
  (一)經查，原告主張之前開事實，均為到場之被告丙○○所不爭
    執，被告丙○○於本院第一次行言詞辯論時並即陳明「同意
    原告之請求」（見本院卷97年3月20日言詞辯論筆錄），而
    為訴訟標的之認諾，被告乙○○、甲○○則已於相當時期受
    合法之通知，而於言詞辯論期日不到場，亦未提出準備書狀
    爭執者，依民事訴訟法第280條第1、3項規定，就原告主張
    之前開事實視同自認，且前開事實復有原告提出之僱用契約
    書、應收帳款統計表、警局報案聯單、協議書、本票、存證
    信函、人事保證契約書、臺灣臺中地方法院檢察署96年度偵
    字第24780號起訴書等可資為證，核與原告所述各節相符，
    原告主張之前開事實堪信為真實。至被告丙○○於為訴訟標
    的認諾後，嗣雖辯稱原告另有誠信保險、及其曾於96年7 月
    間委託同事代收客戶貨款3萬元繳還公司云云，惟姑不論被
    告丙○○所辯各詞，為原告所否認，被告丙○○亦未舉證以
    實其說，且原告縱有投保誠信保險，亦係原告與保險公司間
    之法律關係，並不能解免被告丙○○之侵權行為賠償責任，
    而被告丙○○縱曾於96年7月間委託同事代收貨款繳還原告
    公司，然按之被告丙○○與原告係於96年8月5日方簽訂協議
    書確認侵占貨款之金額，原告如未扣除該金額，被告丙○○
    顯不可能與原告簽訂協議書確認尚應償還之金額為1,750,
    000元，並於同日簽發本票交付原告，被告丙○○上開所辯
    ，洵不足採。
  (二)按當事人於言詞辯論時為訴訟標的之捨棄或認諾者，應本於
    其捨棄或認諾為該當事人敗訴之判決，民事訴訟法第384條
    定有明文。被告丙○○既為訴訟標的之認諾，已如前述，依
    上揭規定，自應為被告丙○○敗訴之判決。再依被告乙○○
    、甲○○與原告間人事保證契約之約定，被告乙○○、甲○○應就被告丙○○因職務上之行為而應對原告為損害賠償責
    任時，負連帶賠償責任，被告丙○○於任職原告公司期間，
    既有上開侵占貨款致原告受損害之行為，則依被告乙○○、
    甲○○與原告間之人事保證契約之約定，原告請求被告乙○○、甲○○應與被告丙○○連帶負損害賠償責任，亦屬有據
    。
  (三)綜上所述，原告依侵權行為及人事保證之法律關係，訴請被
    告連帶給付1,750,000元及自起訴狀繕本最後送達被告翌日
    （即96年12月29日）起至清償日止，按週年利率百分之5計
    算之法定遲延利息，為有理由，應予准許。
四、本件事證已臻明確，兩造其餘主張、抗辯暨攻擊防禦方法，
    經審酌均於判決結果無影響，毋庸一一贅述。
五、本件訴訟費用額為18,325元，爰依民事訴訟法第85條第2項
    規定，定訴訟費用之負擔如主文第2項所示。
六、按本於被告認諾所為之判決，法院應依職權宣告假執行，民
    事訴訟法第389條第1項第1款亦有明文。本件就被告丙○○
    部分係本於其認諾所為之判決，爰依上揭規定，依職權宣告
    假執行。至被告乙○○、甲○○部分，原告陳明願供擔保，
    聲請宣告假執行，核無不合，爰酌定相當擔保金額，予以准
    許。
七、結論：本件原告之訴有理由，依民事訴訟法第385條第1項前
    段、第85條第2項、第389條第1項第1款、第390條第2項，判
    決如主文。
中    華    民    國    97    年    4     月  30    日
                  民事第四庭    法  官  呂麗玉
以上正本係照原本作成。
如對本判決上訴，須於判決送達後20日內向本院提出上訴狀。
中    華    民    國    97    年    4    月    30    日
                                書記官


司法院資訊處製作；財團法人民間司法改革基金會備份。
